【裁判字號】    99,易,737
【裁判日期】    990927
【裁判案由】    傷害等
【裁判全文】
臺灣桃園地方法院刑事判決               99年度易字第737號
公  訴  人  臺灣桃園地方法院檢察署檢察官
被      告  丁○○
上列被告因傷害等案件，經檢察官提起公訴（99年度偵字第1126
5 號），本院判決如下：
    主  文
丁○○傷害人之身體，處有期徒刑肆月，如易科罰金，以新臺幣
壹仟元折算壹日。
    事  實
一、丁○○於民國99年4 月9 日下午1 時許，搭乘其位職「北海
    總開發工程有限公司」之副理乙○○所駕駛之車牌號碼2416
    －FN號自用小客車，自苗栗縣三灣鎮三灣國小工地出發，欲
    返回位於臺北縣三峽鎮之公司。嗣於同日下午2 時50分許，
    在行經國道三號高速公路北向72公里處之龍潭收費站時，因
    乙○○駕車有任意變換車道之違規情事，在場執勤之內政部
    警政署國道公路警察局第六警察隊竹林分隊員警丙○○乃上
    前攔停盤查。過程中經丙○○以掌上型電腦查詢後，得知丁○○有毒品前科，且見丁○○之神情緊張，丙○○即與另一
    執勤員警甲○○一同請丁○○下車蹲在車輛後方，並在徵得
    丁○○同意後，由丁○○將隨身所攜帶背包中之物品取出供
    員警檢視，惟因背包之內袋中放有安非他命吸食器，丁○○
    恐遭員警查獲其施用毒品之犯行（此部分業經臺灣板橋地方
    法院另行判決確定），乃刻意未將吸食器取出，但經丙○○
    以手碰觸該背包後，感覺仍有硬物在內未取出，即告知甲○○，而甲○○亦發覺背包有一內袋，故再請丁○○將內袋中
    之物品拿出，但此時丁○○卻突然伸手進入內袋，並有欲將
    物品捏碎之動作，甲○○因不知內裝有何物，擔心將危及渠
    等之安全，即旋以左手抓住丁○○右手，再以右手將背包拉
    開，詎丁○○明知丙○○、甲○○是時身著警察制服，為依
    法執行職務之公務員，竟瞬間起身與甲○○發生拉扯（起訴
    書贅載衝撞甲○○身體），更基於妨害公務及傷害之犯意，
    在丙○○自後方以右手搭在其左肩上，欲控制其行動之際，
    先以左手向後甩向丙○○，並經丙○○以左手抓住後，丁○○即再將丙○○側摔於地，致丙○○受有左側閉鎖性髕骨骨
    折之傷害，而以此強暴方式妨害丙○○、甲○○執行公務。
    嗣因甲○○旋將丁○○制伏並當場逮捕，始知上情。
二、案經丙○○訴由臺灣桃園地方法院檢察署檢察官偵查後提起
    公訴。
    理  由
壹、程序事項：
一、按被告以外之人於偵查中向檢察官所為之陳述，除顯有不可
    信之情況者外，得為證據，刑事訴訟法第159 條之1 第2 項
    定有明文。本案證人丙○○、甲○○於偵查中係以證人身分
    具結陳述，且審判中經本院傳喚到庭，而賦予被告丁○○有
    行使對質權、反對詰問權之機會，則被告之對質詰問權已延
    緩至審判中確保，是證人丙○○、甲○○於偵查所言，自具
    有證據能力。至證人丙○○、甲○○於警詢中所為之供述，
    則亦係被告以外之人在審判外之陳述，且被告復否認其證據
    能力，而此部分筆錄又核無同法第159 條之2 至第159 條之
    5 等傳聞法則例外規定之情形，故依同法第159 條第1 項之
    規定，即無證據能力。
二、除上開所述外，本案認定犯罪事實所引用之本案卷內所有卷
    證資料（包含文書證據、物證等證據），並無證據證明係公
    務員違背法定程序所取得，且被告於本院審理終結前就卷內
    所有之卷證資料之證據能力均表示無意見，又卷內之文書證
    據，亦無刑事訴訟法第159 條之4 之顯有不可信之情況與不
    得作為證據之情形，則依刑事訴訟法第159 條之5 之規定，
    本案認定犯罪事實所引用之本案卷證所有文書證據、物證等
    證據，均有證據能力。
貳、實體事項：
一、被告丁○○固不否認有於上開所述時間、地點，經員警丙○○、甲○○盤查之際，曾與丙○○發生拉扯，並造成丙○○
    倒地受傷，惟矢口否認有何故意傷害及妨害公務之犯行，辯
    稱：當日其遭員警盤查時後即蹲在地上，並將背包中之物品
    取出供員警檢視，但其正在猶豫是否要取出內袋之安非他命
    吸食器之際，丙○○即動手將其左方衣領往上往後拉，嗣甲○○亦將其另一邊衣領往上往後拉，其無法呼吸，且在推開
    甲○○之手無效後，其才會起身，故應係其起身之衝力過大
    ，而造成丙○○重心不穩倒地，並非係其刻意將員警摔倒，
    其亦無如此巨大力氣，況其覺得其有權利決定要不要讓員警
    看其背包內之物品，員警不能在其做出決定之前即拉其之衣
    領，其自無妨害公務之犯行，此由丙○○、甲○○在本院之
    證詞並不相符即可證其所辯為真云云，經查：
    (一)上開犯罪事實，1.業據證人丙○○於偵查及本院審理中具
      結證稱：渠當時係與甲○○身著警察制服在龍潭收費站執
      行勤務，而因乙○○駕車有在雙白線變換車道之違規情事
      ，渠乃上前攔停，並對乙○○及乘客即被告為身分查核，
      嗣經渠以掌上型電腦查詢後，發現被告有多項毒品前科，
      渠即與甲○○一同上前請被告下車，又因被告是時神色緊
      張，渠等即在徵得被告同意後，請被告將隨身背包中之物
      品取出供渠等檢視。而渠等原係在乙○○所駕車輛之行李
      箱上檢查，但因被告將背包打開後未久，又旋將背包關上
      ，渠等覺得很可疑，故甲○○即請被告蹲下，渠則係走向
      車輛之副駕駛座查看車上是否另放有被告之物品，並在確
      認沒有後，就走回車後方，且因見被告正將背包中之物品
      均倒在地上，渠即站在被告後方警戒，而甲○○則係站在
      被告左前方。後因甲○○以手摸被告之背包後，表示裡面
      應該還有物品，渠即亦以手碰觸，並發現內確實有硬物，
      甲○○乃詢問被告內裝有何物，詎此時被告即開始與甲○○拉扯背包，嗣並瞬間由半蹲姿勢往上衝，渠覺得被告係
      在反抗，即將右手搭在被告左肩，試圖控制被告行動，但
      被告卻突然將左手往後甩，渠就本能以左手抓住被告左手
      ，其後渠就遭被告自後方摔至左前方，且因左膝蓋先著地
      而感到一陣劇烈疼痛並無法移動，但渠仍以右手緊抓住被
      告，被告因而順勢跪倒在地，渠即請甲○○立刻將被告制
      伏。而當時係因被告有拉址動作，渠才會想要上前控制被
      告行動，否則若被告單純拒絕取出背包內袋之物品，渠亦
      僅能反覆質疑被告等語綦詳；並核與證人甲○○在偵查及
      本院審理中具結證述之：伊本來站在收費站之另一車道，
      係因看到證人丙○○將被告所乘坐之車輛攔下，且請被告
      下車，伊才上前查看，並在被告同意後，請被告至車輛後
      方受檢，被告即蹲在地上將背包中之物品取出，嗣因證人
      丙○○站在被告後方告知伊尚有物品在背包中，伊並看到
      背包有內袋，伊就請被告將內袋打開，詎此時被告即伸手
      進入並有欲將物品捏碎之動作，伊因是時尚不知內為何物
      ，擔心係具有殺傷力而足以危害伊與證人丙○○生命、身
      體安全之違禁物，乃以右手將背包拉開，並以左手抓住被
      告之右手，惟被告此時即開始反抗，瞬間起身掙扎、拉扯
      ，證人丙○○上前欲控制被告，混亂中即遭被告自後方摔
      倒在被告前方之地上，而因證人丙○○倒地後仍用力抓住
      被告的手，伊即與證人丙○○共同將被告制伏。嗣伊本欲
      與證人丙○○一同將被告帶離現場，惟證人丙○○卻表示
      腳很痛，無法行動，經伊將渠之褲管捲起後，發覺有骨折
      之痕跡，伊乃立刻呼叫支援。伊當初實係因不知被告背包
      內袋裝有何物，懷疑係刀、槍等違禁品，才會與被告發生
      拉扯，否則若被告表示拒絕取出，伊亦只能口頭勸說；再
      該處為平地，無任何障礙物，是證人丙○○應無自行摔倒
      之可能等語大致相符（至證人等上開證述雖有部分不符，
      惟仍不足使本院為有利於被告之認定，詳如下述）；2.證
      人丙○○、甲○○是時既著警察制服，且因見乙○○駕車
      有違規情事，及查知被告有毒品前科後，而對乙○○、被
      告為盤查，則被告顯然知悉證人丙○○、甲○○為依法執
      行職務之公務員；又本案證人丙○○、甲○○係查得被告
      有毒品前科且神情緊張，始會在徵得被告同意後請被告將
      背包內物品取出供檢視，性質上為同意搜索，是若被告拒
      絕將內袋中之安非他命吸食器取出，證人丙○○、甲○○
      依法亦無法強制之，此由證人丙○○、甲○○上開所證稱
      之如被告僅係消極不配合，渠等亦只能口頭勸說等語可佐
      ，惟被告卻遽然伸入進入內袋，再參以丙○○、甲○○是
      時已知內袋中尚裝有不明物體，則證人甲○○為恐被告所
      取出者為具有殺傷力之物品，將危及在場人員之生命、身
      體安全，而將被告之手與背包拉開，嗣證人丙○○見被告
      與證人甲○○發生拉扯，出手欲幫助控制被告之行動，依
      當時情事觀之，均未逾越警察行使職務之合理範圍，然被
      告竟順勢將證人丙○○摔倒於地，所為當係以強暴之方式
      而妨害證人等公務之執行；3.證人丙○○因遭被告側摔而
      送醫急診後，經診斷為左側閉鎖性髕骨骨折，有國軍桃園
      總醫院附設民眾診療服務處診斷證明書1 紙在卷可稽，其
      傷勢亦與證人丙○○、甲○○上開證述證人丙○○受傷之
      過程合致，自堪以認定。
    (二)被告雖以前揭情詞置辯，惟查：
      1.證人丙○○、甲○○上開所證，雖就究竟係由何人先碰
        觸被告背包、被告是否有伸手進入內袋欲捏碎物品之動
        作等情有所歧異，惟既證人丙○○、甲○○就案發經過
        ，尤其係證人丙○○遭被告側摔於地之過程所為描述大
        致吻合，且衡情本案發生後迄本院審理之日已有5 個月
        餘，證人之記憶因而有所模糊致無法就全部細節為詳細
        證述，尚屬常情，自不得僅憑此即謂證人之證述不足採
        信，是被告此部分所辯，要無足採。又經本院將證人丙○○、甲○○之證詞相互提示予對方後，證人丙○○乃
        係證稱：渠確實不記得究竟係何人先碰觸被告背包後表
        示內尚有物品，而於證人甲○○請被告將背包物品取出
        之際，渠係站在被告後方警戒，無法看清被告之每一動
        作，故並未見到被告是否有伸手欲捏碎背包內袋之物等
        語；而證人甲○○則係證述：伊記得當時確實係證人丙○○向伊表示背包中尚有物品，至於被告伸手欲捏碎內
        袋之物時，證人丙○○是否有看到，伊並未注意等語，
        本院認既證人甲○○仍明確證稱係證人丙○○先向伊告
        知背包內有物品，且衡情證人丙○○當時係站在被告身
        後，渠之視線本即會遭被告身體遮擋，是應以證人甲○○此部分之證述與事實相符而足採信，附此敘明。
      2.被告雖另辯稱當時其尚在猶豫是否要將安非他命吸食器
        取出，證人丙○○、甲○○即先後拉住其之衣領，致其
        無法呼吸，才會起身而造成證人丙○○跌倒，其並無巨
        大力氣可將證人丙○○摔倒云云，惟查：被告上開所辯
        ，不僅已顯與證人丙○○、甲○○之證述不符，且承上
        所述，當時證人丙○○、甲○○既係徵得被告同意而搜
        索被告之背包，則被告本即得隨時撤回其之同意，衡情
        證人丙○○、甲○○亦無單純僅因被告猶豫，即旋先後
        抓住被告衣領之可能，再參以依被告所辯，若證人丙○○當時係將其之衣領往上往後拉，縱然被告瞬間起身，
        證人丙○○至多亦係向後跌坐在地，而不致造成左膝蓋
        受有骨折之傷害，此益徵證人丙○○上開證稱之係遭被
        告自後方側摔至左前方，而左膝蓋先行著地始會骨折等
        語，應確較與事實相符而可採信；又被告身高172 公分
        、體重68至71公斤，證人丙○○則係身高169 公分、體
        重77公斤，兩人體型相仿，則被告於左手遭證人丙○○
        抓住後，情急之下，為掙脫而順勢將在其後方之證人丙○○側摔倒地，亦非難以想像，是被告此部分所辯，自
        均非可採。
      3.證人乙○○雖於本院審理中證述：渠當時駕車搭載被告
        行經龍潭收費站時，因員警認渠有違規變換車道之情事
        ，乃將渠攔停，嗣經員警查核渠與被告之身分後，被告
        即被請下車至車輛後方，渠則繼續留在車上，透過中間
        及左邊之後照鏡觀視。而員警本來只是要求被告將身上
        及背包內之物品取出，但後來證人丙○○就站在被告前
        方，以左手將被告衣領「往下」拉，右手並扶著配槍，
        而被告與證人丙○○原本均係站立之姿勢，惟因被告遭
        證人丙○○將衣領往下拉，就呈半蹲姿態，其後被告突
        然起身，證人丙○○即往後退了幾步，並先跪在地上後
        ，再轉身坐著，且手始終抓住被告衣領，渠見狀就趕快
        下車，而此時另一員警也才跑過來等語。惟查：既證人
        乙○○自證人丙○○、甲○○開始對被告盤查時起，迄
        證人丙○○摔倒為止均在車上，則渠是否能單憑後視鏡
        即可完全清楚觀看案發過程，已非無疑，此由證人乙○○另證稱之因有視覺上之死角，故部分經過渠確實不清
        楚等語即可佐證；況證人乙○○上開證述，不僅與證人
        丙○○、甲○○之證述不符，亦與被告辯稱之當日係由
        被告丙○○、甲○○一同對其盤查，更先後以手將其之
        衣領「往上往後」拉，致其無法呼吸等語顯非吻合，則
        若證人丙○○、甲○○確有違法執行公務之行為，被告
        及證人乙○○又豈可能就過程之描述有如此巨大之差異
        ？甚而，依證人乙○○所證，若證人丙○○確係因被告
        起身而重心不穩，亦應係以後退之姿勢順勢跌坐在地，
        又豈會反卻向前跪倒？且若證人丙○○係跪倒後再轉身
        坐著，則證人丙○○之手又如何能始終抓住被告衣領而
        未鬆開？凡此均顯與常理有違，而可證證人乙○○係為
        配合被告遭員警不當執法之抗辯，始為上開不實證詞以
        袒護被告，渠所言當要無足採。
      4.被告雖聲請本院勘驗龍潭收費站當時之監視錄影畫面，
        惟經本院向該收費站詢問後，因高速公路之監視錄影畫
        面僅保存2 個月，故已無法再行調取，且證人甲○○亦
        表示收費站在案發後並未寄送相關監視錄影畫面予警察
        局等語，有本院辦理刑事案件電話記錄查詢表2 紙在卷
        可稽，是本院認被告聲請調查此項證據，實屬不能調查
        而無必要，再予敘明。
    (三)綜上所述，本案事證明確，被告犯行洵堪認定，自應依法
      論科。
二、核被告丁○○所為，係犯刑法第135 條第1 項之對於公務員
    依法執行職務時施強暴罪，及同法第277 條第1 項之傷害罪
    。檢察官雖於起訴書記載被告係先衝撞甲○○後，再將丙○○摔倒在地，惟觀諸丙○○、甲○○上開證述，均未曾論及
    被告尚有衝撞證人甲○○之行為，又依起訴意旨觀之，檢察
    官應認被告係於密接時間內為上開2 次妨害公務之行為，而
    僅成立接續一罪，是就此部分爰不另為無罪之諭知。被告以
    一將丙○○摔倒之強暴行為，同時觸犯上開罪名，為想像競
    合犯，應從一重論以傷害罪。爰審酌被告因恐施用毒品之犯
    行為警查獲，竟於告訴人丙○○依法執行職務之際，將之側
    摔於地，不僅影響國家公權力之運作，更因而造成告訴人受
    傷，所為實不足取，且被告於犯後仍卸詞狡辯，否認大部分
    犯行，復迄未與告訴人達成和解，犯後態度不佳，並兼衡告
    訴人所受傷勢輕重等一切情狀，量處如主文所示之刑，並諭
    知易科罰金之折算標準。
據上論斷，應依刑事訴訟法第299 條第1 項前段，刑法第135 條
第1 項、第277 條第1 項、第55條、第41條第1 項前段，刑法施
行法第1 條之1 第1 項、第2 項前段，判決如主文。
本案經檢察官洪敏超到庭執行職務。
中    華    民    國    99    年    9     月    27    日
                        刑事第十庭    法  官  蘇昌澤
以上正本證明與原本無異。
如不服本判決應於收受判決後10日內向本院提出上訴書狀，並應
敘述具體理由。其未敘述上訴理由者，應於上訴期間屆滿後20日
內向本院補提理由書( 均須按他造當事人之人數附繕本) 「切勿
逕送上級法院」。
                                      書記官  李佳穎
中    華    民    國    99    年    9     月    27    日
附錄論罪科刑依據之法條：
中華民國刑法第135條
（妨害公務執行及職務強制罪）
對於公務員依法執行職務時，施強暴脅迫者，處 3 年以下有期
徒刑、拘役或 3 百元以下罰金。
意圖使公務員執行一定之職務或妨害其依法執行一定之職務或使
公務員辭職，而施強暴脅迫者，亦同。
犯前二項之罪，因而致公務員於死者，處無期徒刑或 7 年以上
有期徒刑；致重傷者，處 3 年以上、 10 年以下有期徒刑。
中華民國刑法第277條
（普通傷害罪）
傷害人之身體或健康者，處 3 年以下有期徒刑、拘役或 1 千元
以下罰金。
犯前項之罪因而致人於死者，處無期徒刑或 7 年以上有期徒刑
；致重傷者，處 3 年以上 10 年以下有期徒刑。

司法院資訊處製作；財團法人民間司法改革基金會備份。
